【裁判字號】    95,訴,575
【裁判日期】    950518
【裁判案由】    違反槍砲彈藥刀械管制條例
【裁判全文】
臺灣桃園地方法院刑事判決               95年度訴字第575號
公  訴  人  臺灣桃園地方法院檢察署檢察官
被      告  甲○○
                    （現羈押在臺灣桃園看守所）
指定辯護人  本院公設辯護人  乙○○
上列被告因違反槍砲彈藥刀械管制條例案件，經檢察官提起公訴
（95年度偵字第3957號），本院判決如下：
    主  文
甲○○未經許可，持有可發射子彈具有殺傷力之改造手槍，處有
期徒刑貳年陸月，併科罰金新臺幣捌萬元，罰金如易服勞役，以
新臺幣玖佰元即銀元佰元折算壹日。扣案之仿BERETTA 廠84型
半自動手槍製造之改造手槍壹枝（含彈匣壹個，槍枝管制編號0
000000000號）、具殺傷力之土造子彈肆顆，均沒收。
    事  實
一、甲○○明知可發射子彈具有殺傷力之改造槍枝、子彈，均屬
    槍砲彈藥刀械管制條例第4 條第1 項第1 款、第2 款所管制
    之槍、彈，非經主管機關許可，不得無故持有之，竟基於持
    有可發射子彈具有殺傷力之改造槍枝、子彈之犯意，於民國
    91年11月間某日，在桃園縣中壢市某處其所駕駛之計程車內
    ，拾獲某真實姓名年籍不詳之成年人所遺留仿BERETTA 廠84
    型半自動手槍所製造換裝土造金屬槍機、土造金屬撞針、土
    造金屬槍管而成之改造手槍1 枝（含彈匣1 個，槍枝管制編
    號0000000000號）、具殺傷力之土造子彈6 顆（其中2 顆業
    於鑑定時試射而喪失子彈之作用與性質）及自製槍套（係灰
    色棉襪加縫黑色背帶所製成）1 個，而無故持有上開具殺傷
    力之改造手槍、改造子彈（其涉犯侵占遺失物罪部分之追訴
    權因時效完成而消滅，未經檢察官提起公訴）。嗣於94年12
    月1 日5 時50分許，甲○○將上開改造手槍、土造子彈（已
    將上開土造子彈放入彈匣並將該彈匣置於上開改造手槍之槍
    機內）及自製槍套放置在隨身背包內至桃園縣桃園市○○路
    60號金冠遊藝場內，適桃園縣政府警察局桃園分局武陵派出
    所員警巡邏至該遊藝場，並進入該遊藝場而上前對甲○○盤
    查，甲○○於有偵查犯罪職權之桃園縣政府警察局桃園分局
    武陵派出所員警尚未發覺其持有該可發射子彈而具有殺傷力
    之改造玩具手槍之犯罪事實前，主動向員警告知背包內有上
    揭改造手槍1 枝（已將上開土造子彈放入彈匣並將該彈匣置
    於上開改造手槍之槍機內），向員警自首持有上開改造手槍
    、土造子彈，而接受裁判。並經警扣得上開改造手槍1 枝（
    含彈匣1 個，槍枝管制編號0000000000號）、土造子彈6 顆
    （其中2 顆業於鑑定時試射而喪失子彈之作用與性質），及
    其拾得而非其所有之自製槍套（係灰色棉襪加縫黑色背帶所
    製成）1 個。
二、案經桃園縣政府警察局桃園分局報請臺灣桃園地方法院檢察
    署檢察官偵查起訴。
    理  由
一、被告甲○○於警詢、檢察官訊問及本院審理時均坦承於上開
    時、地拾獲並持有上開改造手槍及土造子彈之事實，惟一度
    辯稱：上開改造手槍伊不會操作，且有故障，而在派出所警
    員拉的時候有零件掉下來云云。經查：
  (一)被告拾得而持有上開改造手槍、土造子彈，嗣於94年12月1
    日5 時50分許在桃園縣桃園市○○路60號金冠遊藝場為警查
    獲之事實，除據被告坦承不諱外，核與證人即警員丙○○證
    述相符，並有上開改造手槍1 枝（含彈匣1 個，槍枝管制編
    號0000000000號）、土造子彈6 顆（其中2 顆業於鑑定時試
    射而喪失子彈之作用與性質），及自製槍套（係灰色棉襪加
    縫黑色背帶所製成）1 個扣案可稽。
  (二)上開改造手槍、土造子彈經送內政部警政署刑事警察局鑑定
    結果：「一、送鑑改造貝瑞塔手槍1 枝（槍枝管制編號0000
    000000），認係由仿BERETTA 廠84型半自動手槍所製造之槍
    枝，換裝土造金屬槍機、土造金屬撞針、土造金屬槍管而成
    之改造手槍，機械性能良好，可擊發適用之子彈，認具殺傷
    力。二、送鑑改造子彈6 顆，認均係具直徑約7.8mm 土造金
    屬彈頭之土造子彈，經採樣2 顆試射，均可擊發，認均具殺
    傷力。」等情，有該局94年12月29日刑鑑字第0940188300
    號槍彈鑑定書及照片附卷（見臺灣桃園地方法院檢察署95年
    度偵字第3957號偵查卷第34至36頁）可稽。
  (三)查鑑定槍枝是否具殺傷力不限實際試射方式，鑑定機關如憑
    其特別之專業知識、經驗，認可採用其他之鑑定方法，且鑑
    定意見陳述亦符經驗法則與論理法則，並無矛盾或不合常理
    之處，則其鑑定結果即非不能採信。又本件內政部警政署刑
    事警察局固以性能檢驗法鑑定，但其檢驗方法已包含實際操
    作、檢測槍枝之機械結構（槍身、滑套、槍管、撞針、擊錘
    、扳機等主要零件構造）是否完整與機械性能（進彈、上膛
    、閉鎖、擊發等運作性能）是否良好，而前揭扣案之改造手
    槍經檢驗，槍枝機械性能良好，可擊發適用子彈，是內政部
    警政署刑事警察局採用性能檢驗法鑑定前開扣案改造手槍究
    否具有殺傷力，經其實際操作檢驗槍枝之機械結構是否完整
    與機械性能是否良好後，根據其實際操作檢驗之結果，憑其
    特別之專業知識經驗，就前揭扣案改造手槍是否具有殺傷力
    出具鑑定意見，經核尚無不符論理法則與經驗法則之處，則
    前開鑑定意見自無不可採信之處。再扣案之改造手槍乃係改
    造手槍，則其適用之子彈自非一般制式子彈，亦應係需符合
    該槍枝本身結構之改造子彈，雖理論上有其適用子彈，但該
    適用子彈既係改造，未必為鑑定機關所持有，故強求鑑定機
    關非取得該適用子彈以為實際試射不可，且無依據而否定其
    他鑑定方法可信度，除不符鑑定槍枝殺傷力專業知識外，亦
    未符此項鑑定實務合理操作，則依內政部警政署刑事警察局
    之前揭鑑定報告，已足認定扣案改造手槍具有殺傷力，並無
    任何合理懷疑之處，最高法院並著有95年度臺上字第261 號
    、94年度臺上字第7274號、94年度臺上字第4783號判決意旨
    謂：「內政部警政署刑事警察局及法務部調查局均為鑑定槍
    枝有無殺傷力之專責機構，所為鑑定自堪採信，不以實際試
    測為唯一方法，自不容上訴意旨空泛指摘其證據力」、「而
    刑警局係槍枝鑑驗專業機關，調查局之專業鑑定亦有相當之
    公信力，警方查獲改造槍枝（或子彈）時，如有適當之子彈
    （或槍枝）可以配合試射，固無問題，倘無適當之子彈（或
    槍枝）可供配合，或因其他原因致未能試射時，則上開專業
    鑑定機關之鑑驗人員，依其以往鑑定所累積之經驗，就送鑑
    定之槍枝實際操作檢測，研判其結構、功能是否完整，其所
    得之結論，乃鑑驗人員本於專業知識經驗所為之判斷，並非
    出於所謂推測、擬制之方式，原審已詳為調查，釐清相關爭
    點，其採憑前揭鑑定意見，亦已敘明其得心證之理由，自不
    能任意指為違法」、「刑事警察局係槍彈鑑定之專業機關，
    該局鑑識人員本其專業知識，以性能檢驗法實際操作、檢測
    扣案槍枝之機械結構與機械性能，就每支槍枝之鑑驗結果逐
    一記載說明，並已詳敘其認定扣案槍枝具有殺傷力之依據，
    核其鑑定之經過及認定之依據，已符合專業鑑定之要求，且
    前述已改造完成之三支玩具手槍均係金屬槍管，有卷附照片
    可稽，原審認刑事警察局所為之鑑定確實可採，而採為判決
    之依據，於法並無不合。」可資參照。至被告固辯稱：上開
    改造手槍有故障，且警員拉的時候有零件掉下來云云。然扣
    案槍枝業經送內政部警政署刑事警察局以性能檢驗法鑑定，
    認屬機械性能良好，是扣案槍枝並無何因零件缺漏影響殺傷
    力之情；況依本件查獲情形觀之，被告係將上開改造手槍、
    子彈隨身攜帶，而證人即員警於本院審理時亦證稱：查獲當
    時子彈係置入彈匣內，且彈匣並已置入槍機等語（見本院95
    年5 月4 日審判筆錄第5 頁），則若被告認上開改造手槍故
    障，何以非但將子彈置入彈匣內，復將彈匣置入槍機，並將
    上開改造手槍、土造子彈隨身攜帶？是被告上開所辯，顯不
    足採。
  (四)本案事證明確，被告犯行洵堪認定。
二、按持有槍砲為長時間之繼續，乃行為之繼續而非狀態之繼續
    ，故如未受允准，持有槍砲而無正當理由之行為持續長時間
    ，於終止持有前，均在其犯罪行為實施中。其間法律縱有變
    更，其行為既繼續實施至新法施行以後，即與犯罪後法律有
    變更之情形不同，不生新舊法比較適用之問題（最高法院75
    年度臺上字第3370號、88年度臺上字第2968號判決意旨、88
    年第8 次刑事庭會議決議參照）。而查槍砲彈藥刀械管制條
    例雖在94年1 月26日經總統以華總一義字第09400010101 號
    令修正公布，並自同年1 月28日生效施行，惟被告行為終了
    時既在該條例修正後之94年12月1 日，自應適用裁判時之槍
    砲彈藥刀械管制條例處斷，無新舊法比較問題。核被告所為
    ，係犯槍砲彈藥刀械管制條例第8 條第4 項之未經許可，持
    有可發射子彈具有殺傷力之改造手槍罪、同條例第12條第4
    項之未經許可，持有具有殺傷力之子彈罪。被告以1 行為同
    時觸犯上揭2 罪名，為想像競合犯，依刑法第55條之規定，
    應從較重之未經許可，持有改造手槍罪處斷。次按刑法第62
    條所指之「發覺」，係指該管公務員已知悉犯罪事實並知犯
    罪人為何人或對其發生嫌疑時，即得謂為已發覺，但此項對
    犯人之嫌疑，仍須有確切之根據得為合理之可疑者，始足當
    之，若單純主觀上之懷疑，要不得謂已發生嫌疑；又所謂知
    悉，固不以確知其為犯罪之人為必要，但必其犯罪事實，確
    實存在，且為該管公務員所確知，始屬相當（最高法院20年
    上字第1721號、26年渝上字第1839號、72年臺上字第641 號
    、75年臺上字第1634號判例意旨參照）。查被告於警詢時即
    供承：當時警方盤查伊身分，伊出示證件接受盤查，警方查
    出伊為動產擔保交易法案件之通緝犯後並檢查伊隨身所攜背
    包之際，伊即向警方表示包包內有槍枝等語（見臺灣桃園地
    方法院檢察署95年度偵字第3957號偵查卷第12頁），核與證
    人即警員丙○○於本院審理時證稱：當時巡邏經過金冠遊藝
    場，進入該遊藝場盤查被告，發現被告是動產擔保交易法案
    件之通緝犯，而因為被告係通緝犯且身上有包包，怕被告身
    上有危險物品，所以要檢查被告包包，被告就說包包裡有槍
    枝；在被告說包包內有槍枝之前，事先並不知道有槍枝；當
    時將被告包包拿來，要開始搜，尚未打開包包拉鍊之前，被
    告就說裡面有槍，我們才打開包包拉鍊，當時子彈已置入彈
    匣中，而彈匣已置入槍機中等語（見本院95年5 月4 日審判
    筆錄第4 、5 頁）相符。依上述被告所供、證人即警員丙○
    ○之證述可知，員警只是盤查被告後查知其為通緝犯，只是
    因被告帶有背包單純主觀上懷疑有危險物品，並非明確知悉
    被告持有槍械、子彈之事實，而在員警盤查並欲檢查被告背
    包之際，被告即主動供出其持有改造手槍（已將子彈放入彈
    匣內並將彈匣置入該改造手槍槍機內），並非當時盤查之員
    警即已發覺被告持有改造手槍、子彈之事實，又上開子彈既
    放入彈匣內，而彈匣並已置入上開改造手槍之槍機內，則本
    件上開子彈與改造手槍已結合為一體，是本件被告雖僅供承
    其持有改造手槍，而依當時狀況，被告本意自係一併供承其
    持有改造手槍、子彈，依上開說明，本件足認被告係主動供
    出其持有槍枝、子彈而自承犯罪，並接受法院之裁判，揆諸
    前開說明，被告係對於未發覺之罪自首而受裁判者，應依刑
    法第62條規定，減輕其刑。又槍砲彈藥刀械管制條例第18條
    第1 項前段規定，犯本條例之罪自首，並報繳其持有之全部
    槍砲、彈藥、刀械者，減輕或免除其刑。惟本件被告於上開
    時、地為警查獲時，尚另持有仿BERETTA 廠M9型半自動手槍
    製造之改造手槍1 枝及土造子彈7 顆（與本件無裁判上一罪
    關係，理由如後），惟被告並未向員警供承持有上開仿BERE
    TTA 廠M9型半自動手槍製造之改造手槍1 枝及土造子彈7 顆
    ，即未報繳持有之全部槍枝、子彈，自無槍砲彈藥刀械管制
    條例第18條第1 項前段規定之適用，一併敘明。爰審酌槍、
    彈性質上屬高度危險之物品，而被告拾獲具殺傷力之手槍、
    子彈而加以持有，對社會之秩序及安寧，勢將會產生極大之
    不安，並考量被告素行、犯罪之動機、目的、手段、犯後坦
    承犯行及公訴人具體求處有期徒刑6 年尚嫌過重等一切情狀
    ，爰量處如主文所示之刑，併就罰金部分，諭知易服勞役之
    折算標準，以資懲儆。扣案之仿BERETTA 廠84型半自動手槍
    製造之改造手槍1 枝（含彈匣1 個，槍枝管制編號00000000
    00號），及具殺傷力之土造子彈4 顆，分屬槍砲彈藥刀械管
    制條例管制之槍彈，為違禁物，均應依刑法第38條第1 項第
    1 款之規定，宣告沒收之。又扣案具殺傷力之土造子彈2 顆
    ，原雖亦可擊發具殺傷力而屬違禁物，然業於鑑定時試射而
    喪失子彈之作用與性質，已非違禁物；另扣案之自製槍套（
    係灰色棉襪加縫黑色背帶所製成）1 個，係被告所拾獲他人
    之物，而非屬被告所有，爰均不宣告沒收。
三、另移送併辦（臺灣桃園地方法院檢察署95年度偵字第6884號
    ）意旨略以：被告甲○○明知未經許可，不得無故持有可發
    射子彈具殺傷力之改造手槍、子彈，竟為躲債防身，於93年
    9 月15日前後，在桃園縣楊梅鎮○○路附近某冷飲店，向某
    真實姓名年籍不詳綽號「阿祥」之成年男子，以新臺幣25,
    000 元之代價，購得具有殺傷力之仿BERETTA 廠M9型半自動
    手槍製造之改造手槍（含彈匣）1 枝及土造子彈7 顆，未經
    許可而無故持有之。嗣經警於95年3 月16日15時許，在桃園
    縣平鎮市○○路168 號之「山仔頂檳榔攤」，因另案通緝為
    警查獲，並扣得上開槍彈，始得悉上情。因認被告此部分行
    為與前述之論罪之犯行有連續犯之裁判上一罪關係云云。惟
    依被告所供，上開仿BERETTA 廠M9型半自動手槍製造之改造
    手槍（含彈匣）1 枝及土造子彈7 顆，係被告於93年9 月間
    因為遭討債，為嚇討債之人而購買方持有之，與被告於91年
    11月間因拾獲而開始持有本件仿BERETTA 廠84型半自動手槍
    製造之改造手槍1 枝（含彈匣1 個，槍枝管制編號00000000
    00號），及改造子彈6 顆，時隔近1 年10月，且持有原因、
    態樣並非相同。從而，移送併辦部分難認與本案論罪科刑之
    犯罪事實係出於概括犯意，自始均在一個預定犯罪計畫以內
    ，出於主觀上始終同一犯意之進行，而觸犯構成要件相同之
    罪名，故並無連續犯之裁判上一罪關係，故本院無從併辦，
    自應退由檢察官另行偵辦。
據上論斷，應依刑事訴訟法第299 條第1 項前段，槍砲彈藥刀械
管制條例第8 條第4 項、第12條第4 項，刑法第11條、第55條、
第62條前段、第42條第2 項、第38條第1 項第1 款，罰金罰鍰提
高標準條例第2 條，現行法規所定貨幣單位折算新臺幣條例第2
條，判決如主文。
本案經檢察官嵇珮晶到庭執行職務
中    華    民    國    95    年    5     月    18    日
                  刑事第二庭審判長法  官  徐培元
                                  法  官  潘進順
                                  法  官  鄭吉雄
以上正本證明與原本無異。
如不服本判決，應於判決送達後10日內向本院提出上訴狀（應附
繕本），上訴於臺灣高等法院。
                                  書記官  謝至菁
中    華    民    國    95    年    5     月    18    日
附錄法條：
槍砲彈藥刀械管制條例第8條
未經許可，製造、販賣或運輸鋼筆槍、瓦斯槍、麻醉槍、獵槍、
空氣槍或第4 條第1 項第1 款所定其他可發射金屬或子彈具有殺
傷力之各式槍砲者，處無期徒刑或5 年以上有期徒刑，併科新臺
幣1 千萬元以下罰金。
未經許可，轉讓、出租或出借前項所列槍枝者，處5 年以上有期
徒刑，併科新臺幣1 千萬元以下罰金。
意圖供自己或他人犯罪之用，而犯前二項之罪者，處無期徒刑或
7 年以上有期徒刑，併科新臺幣1 千萬元以下罰金。
未經許可，持有、寄藏或意圖販賣而陳列第1 項所列槍枝者，處
3 年以上10年以下有期徒刑，併科新臺幣700 萬元以下罰金。第
1 項至第3 項之未遂犯罰之。
槍砲彈藥刀械管制條例第12條
未經許可，製造、販賣或運輸子彈者，處1 年以上7 年以下有期
徒刑，併科新台幣500 萬元以下罰金。
未經許可，轉讓、出租或出借子彈者，處6 月以上5 年以下有期
徒刑，併科新台幣300 萬元以下罰金。
意圖供自己或他人犯罪之用，而犯前二項之罪者，處3 年以上10
年以下有期徒刑，併科新台幣700 萬元以下罰金。
未經許可，持有、寄藏或意圖販賣而陳列子彈者，處5 年以下有
期徒刑，併科新台幣300 萬元以下罰金。
第 1 項至第 3 項之未遂犯罰之。


司法院資訊處製作；財團法人民間司法改革基金會備份。
